臺灣板橋地方法院民事判決　　　　　　　96年度勞訴字第52號
原　　　告　乙○○
訴訟代理人　陳鄭權律師
複代理人　　丁俊和律師
被　　　告　佳億環境事業有限公司
　　　　　　　　　　　之11
法定代理人　甲○○
訴訟代理人　陳德峰律師
複代理人　　丙○○
上列當事人間請求確認僱傭關係存在等事件，經本院於民國96年
12月17日言詞辯論終結，判決如下：
    主  文
確認原告與被告間之僱傭關係存在。
被告應給付原告新臺幣捌拾貳萬伍仟元，及自民國九十六年七月
十三日起至清償日止，按年息百分之五計算之利息。
原告其餘之訴駁回。
訴訟費用由被告負擔十分之九，餘由原告負擔。
本判決第二項於原告以新臺幣貳拾柒萬伍仟元供擔保後得假執行
；但被告如於執行標的物拍定、變賣或物之交付前，以新臺幣捌
拾貳萬伍仟元供擔保後，得免為假執行。
原告其餘假執行之聲請駁回。
    事實及理由
一、原告主張：
  (一)原告自民國93年10月20日起受僱於被告公司擔任工務經理，
    並被派往大陸擔任總經理特助，每月薪資新臺幣（下同）10
    萬元。詎料原告於95年9 月19日回台後，被告公司遲未將原
    告8 月份薪資匯入，經原告反映表達不滿後，被告公司拖延
    1 個月又24天才將8 、9 月份之薪資匯入原告帳戶。其後被
    告公司竟未附理由，無故擅自終止原告於被告公司之勞健保
    ，並自95年10月起即未再將薪資匯入原告帳戶，後經原告向
    台北縣政府處理勞資爭議協調會聲請勞資調解，被告公司仍
    不願給付積欠之薪資。
  (二)原告於95年9 月19日係休假返台，惟被告公司因原告向其要
    求補發未給之95年8 、9 月之薪資，故意不給原告返回大陸
    寧波工作地之機票，致使原告無法回大陸原工作崗位執行業
    務，惟原告仍以傳真至被告公司方式繼續執行業務。被告並
    無任何可終止兩造間僱傭關係之事由，本件兩造間之僱傭關
    係仍存在。被告公司所提終止兩造勞動契約之人事命令及公
    告，原告否認其形式之真正，且該命令及公告亦未曾送達至
    原告，原告亦未曾看過被告所提公司之人事管理規則。故兩
    造間若真有終止勞動契約之事實，亦應自原告接獲被告公司
    委由明泓律師事務所96年6 月13日所發終止函起算，而非被
    告公司所主張之95年10月12日。
  (三)原告曾於96年6 月4 日以郵局存證信函請求被告公司清償積
    欠原告自95年10月起至96年6 月止之薪資共計90萬元，但被
    告均置之不理，是被告已構成受領遲延，被告應依民法第48
    7 條規定按月給付報酬，包括自95年10月起至96年6 月止之
    薪資共計90萬元。
  (四)併為聲明：
    1.確認原告與被告間僱傭關係存在。
    2.被告應給付原告90萬元，及自起訴狀繕本送達翌日起至清
      償日止，按年息百分之5 計算之利息。
    3.第二項聲明部分，原告願供擔保，請准宣告假執行。
二、被告抗辯：
  (一)兩造間勞動契約自93年10月20日生效，然因原告自95年9 月
    19日起無故曠職，被告依法於95年10月12日予以解雇。故此
    ，兩造間勞動契約，亦於95年10月12日依法終止勞動契約：
    1.原告95年9 月19日無故離開派駐地點「寧波佳泰機械工程
      有限公司」，被告得知原告無故曠職，即透過各種管道聯
      絡原告，請其返回工作崗位，但原告仍音訊全無。被告不
      得已於95年10月12日依勞動基準法第12條第1 項第6 款「
      無正當理由繼續曠工三日，雇主得不經預告終止勞動契約
      」及人事管理規則第16條第1 項第8 款「公司員工連續曠
      職三日以上者，應予解雇」予以解雇，並予公告。爰此，
      兩造間勞動契約，業於95年10月12日終止，即僱傭關係不
      存在。
    2.退萬步言，原告96年5 月28日桃園縣政府勞資爭議調解筆
      錄「勞方（即原告）主張：本人要求兩個月的資遣費及預
      告工資，... ，要求以本人基本工資4 萬×8 個月（即6
      個月預告工資＋2 個月資遣費）。」，暨原告自認於95年
      3 月19日離職。故此，兩造間勞動契約於95年2 月18日終
      止，其僱傭關係，於終止翌日起，即不存在。
  (二)被告持有原告債務，按民法第334 條，被告得主張抵銷。就
    原告應清償債務，分述如下：
    1.原告95年1 月25日，向被派駐地點「寧波佳泰機械工程有
      限公司」借款人民幣25,000元。而查「寧波佳泰機械工程
      有限公司」乃被告公司因應業務需要，在工程地點寧波，
      以甲○○為代表人所設立之子公司。故原告向派駐地點佳
      泰公司借款人民幣25,000元，業由被告公司及台灣總公司
      代償。
    2.鈞院95.8.10 板院輔95執宿字第26274 號執行命令，被告
      自95年7 月起，在新臺幣（下同）174,266 元範圍內，扣
      押原告勞務所得三分之一予訴外人元誠國際資產管理股份
      有限公司。然原告得知前述扣押事件後，要求被告勿需扣
      款，原告會自行處理。但原告並未處理，致訴外人元誠國
      際資產管理股份有限公司起訴請求給付扣押款，經鈞院96
      年度重簡他調字第93號受理。96年4 月17日經調解，雙方
      同意75,000元和解。被告旋即開立96年5 月29日到期，華
      銀二重分行支票予訴外人元誠國際資產管理股份有限公司
      。
    3.原告自95年9 月19日至同年10月11日止，共計曠職23日，
      按本公司人事管理規則第18條「曠職一日，扣三日全薪」
      計算，10萬元（月薪）÷30日×69日（23×3） ＝23萬元
      。
  (三)答辯聲明：
    1.原告之訴及其假執行之聲請均駁回。
    2.如受不利之判決，願供擔保請准宣告免為假執行。
三、原告主張：原告自93年10月20日起受僱於被告公司擔任工務
    經理，並被派往大陸擔任總經理特助，每月薪資10萬元，原
    告於95年9 月19日回台，被告公司就原告95年10月起之薪資
    均未給付等情，為被告所不爭執，堪信為真實。又原告主張
    ：其於95年9 月19日係休假返台，惟被告公司因原告向其要
    求補發未給之95年8 、9 月之薪資，故意不給原告返回大陸
    寧波工作地之機票，致使原告無法回大陸原工作崗位執行業
    務，且被告於95年10月12日終止兩造勞動契約之人事命令及
    公告並未送達原告，其終止不合法等情，則為被告所否認，
    並以前揭情詞置辯。是本件應審究之爭點為：(一)被告於95年
    10 月12 日依其公司人事管理規則第16條第1 項第8 款規定
    以人事命令及公告終止兩造間之勞動契約是否合法？(二)被告
    依勞動基準法第12條第1 項第6 款規定，委託律師於96年6
    月13日發函終止兩造間之勞動契約是否合法？(三)被告所為抵
    銷之抗辯有無理由？茲分述如下：
  (一)關於被告於95年10月12日依其公司人事管理規則第16條第1
    項第8 款規定，以人事命令及公告終止兩造間之勞動契約是
    否合法部分：
    1.被告辯稱：原告於95年9 月19日無故離開派駐大陸地點「
      寧波佳泰機械工程有限公司」，被告遂於95年10月12日依
      公司人事管理規則第16條第1 項第8 款「公司員工連續曠
      職三日以上者，應予解雇」予以解雇，並予公告等情，雖
      提出被告公司95年10月12日人事命令及公告影本各一紙（
      被證一、二號；見本院卷第14、15頁）為證，惟原告否認
      該有收到或知悉上開人事命令或公告。被告自承無法證明
      上開人事命令或公告有合法通知原告，惟辯稱：「被證一
      、二沒有辦法證明，但不代表沒有解僱的效力。解僱是單
      方的意思表示，被告連續曠職三天就已發生解僱的效力，
      被告認為公告就發生效力。」云云（見本院卷第45頁）。
    2.按勞動契約或僱傭契約之終止，依民法第263 條準用同法
      第258 條規定，應向他方當事人以意思表示為之，始生終
      止契約之效力（最高法院65年台上字第1107號判例要旨參
      照）。又非對話而為意思表示者，其意思表示，以通知達
      到相對人時，發生效力，民法第95條第1 項前段定有明文
      。是本件被告上開95年10月12日終止兩造勞動契約之人事
      命令及公告，既均未合法通知到達原告，自不生系爭勞動
      契約終止之效力。
  (二)關於被告依勞動基準法第12條第1 項第6 款規定，於96年6
    月13日委託律師發函終止兩造間之勞動契約是否合法部分：
    1.按勞動基準法第12條第1 項第6 款規定：勞工無正當理由
      繼續曠工三日，或一個月內曠工達六日者，雇主得不經預
      告終止契約。再依同條第2項規定：「雇主依前項第1 款
      、第2 款及第4 款至第6 款規定終止契約者，應自知悉其
      情形之日起，三十日內為之。」上開規定之30日期間為解
      僱權之除斥期間，逾此期間雇主則不得主張。
    2.本件被告曾於96年6 月13日委由明泓律師事務所發函終止
      兩造間之勞動契約，並經原告本件訴訟代理人於96年6 月
      14日收受，有該律師函影本附卷可稽，（原證五號；見本
      院卷第34頁），原告亦自承有收受該律師函，是被告終止
      之意思表示，於是時始能認通知到達原告。
    3.然被告公司法定代理人甲○○曾於96年11月16日言詞辯論
      期日到庭，經本院問：「95年9 月19日原告回來臺灣這件
      事你清楚？」，甲○○陳稱：「我不知道，是大陸的員工
      通知我，我於95年9 月28日才知道。」等語（見本院卷第
      124 頁）。且被告並於95年10月12日以原告曠職三日以上
      為由，而為解僱原告之人事命令及公告。因此可認被告早
      於95年9 月28日，或至遲於95年10月12日，即已知悉原告
      自95年9 月19日回台後，即未返回大陸工作地點工作。則
      不論原告主張係因被告拒不依約交付其返回大陸之機票，
      致其無法回大陸工作，其並非曠職一節是否為真，自被告
      知悉其事之日起算（無論自95年9 月28日或自95年10月12
      日起算），訖96年6 月14日上開解僱之通知到達原告之日
      止，均已逾30日之除斥期間。是依勞動基準法第12條第2
      項規定，被告於96年6 月14日以原告自95年9 月19日起至
      95 年10 月11日止曠職三日以上之事由，所為終止兩造間
      勞動契約之意思表示，即難認為合法。
    4.至被告上開96年6 月14日解僱之通知，就原告自96年5 月
      15日起迄96年6 月13日止，亦未返回大陸工作地點工作部
      分，雖未逾30日。惟被告於95年10月12日解僱原告並不合
      法，已如前述，而按「雇主不法解僱勞工，應認其拒絕受
      領勞工提供勞務之受領勞務遲延。勞工無補上開期間服勞
      務之義務，並得依原定勞動契約請求該期間之報酬。」，
      有最高法院89年度台上字第1405號裁判要旨可參。故原告
      自95年10月12日起未能返回大陸工作地點工作，係被告拒
      絕受領原告提供勞務之故，屬受領勞務遲延，自不能認係
      原告無正當理由曠職。因此，被告亦不能以原告95年10月
      12 日 迄今未返回大陸工作地點工作為由，終止兩造間之
      勞動契約。且依前開法條規定，原告無補服勞務之義務，
      仍得請求上訴人給付薪資。是原告主張兩造間之僱傭關係
      仍然存在，及被告應給付原告自95年10月起至96年6 月止
      之薪資共計90萬元，自屬有據。
  (三)關於被告為抵銷抗辯部分：
    1.就被告抗辯原告95年1 月25日，向被告法定代理人甲○○
      於大陸寧波設立之寧波佳泰機械工程有限公司借款人民幣
      25,000元一節，業據被告提出借據影本一紙（被證三號；
      見本院卷第16頁）為證，原告對該借據之真正並不爭執，
      堪信為真實。惟按民法第334 條所稱之抵銷，係以二人互
      負債務，而其給付種類相同並均屆清償期者為要件，故得
      供債務人抵銷之債權，須為對於自己債權人之債權，而不
      得以他人對於自己債權人之債權，對於自己之債權人為抵
      銷。查上開消費借貸關係係存在第三人寧波佳泰機械工程
      有限公司與原告之間，並非存在被告與原告之間，是被告
      自不得主張抵銷。被告雖另辯稱：原告上開借款已由被告
      公司代償，然為原告所否認，被告並未舉證以實其說。再
      者，上開人民幣之債，與本件原告主張之新臺幣之債，屬
      不同種類之貨幣之債，依上開法文規定，亦不得相互抵銷
      。是被告此部分所辯，為無理由。
    2.就被告抗辯本院95執宿字第26274 號強制執行事件，經執
      行債權人元誠國際資產管理股份有限公司聲請法院扣押本
      件原告（即該執行事件之債務人）對被告自95年7 月起在
      新臺幣（下同）174,266 元範圍內，每月之薪資債權1/3
      ，嗣並經元誠國際資產管理股份有限公司起訴請求被告給
      付扣押款，經本院96年度重簡他調字第93號受理，96年4
      月17日調解期日，雙方同意以75,0 00 元和解，被告旋即
      開立96年5 月29日到期之支票予元誠國際資產管理股份有
      限公司一節，業經提出本院96年度重簡他調字第93號調解
      筆錄影本、收款證明書影本、上開支票影本各一紙為證（
      被證七號；見本院卷第37至38頁），並經本院調閱本院95
      執宿字第26274 號執行卷、96年度重簡他調字第93號卷無
      誤，且為原告所不爭執，是被告此部分抵銷之抗辯，即有
      理由。
    3.就被告抗辯原告自95年9 月19日起至同年10月11日止，共
      計曠職23日，按被告公司人事管理規則第18條「曠職一日
      ，扣三日全薪」計算，應扣薪23萬元（10萬÷30×23×3
      ＝23萬）一節，雖經被告提出人事管理規則為證（見本院
      卷第108 至113 頁），惟原告否認上開文書之真正，亦否
      認被告公司訂有上開人事管理規則，及否認其有無故曠職
      之情事，並主張：原告從未見過該人事管理規則，亦未曾
      簽訂契約表示受該管理規則之約束等語。查上開人事管理
      規則依其內容觀之，係由被告公司單方面制定，核其性質
      應為工作規則。而按勞動基準法第70條第3 項規定：「雇
      主僱用勞工人數在三十人以上者，應依其事業性質，就下
      列事項訂立工作規則，報請主管機關核備後並公開揭示之
      ：... 」另依勞動基準法施行細則第38條規定：「工作規
      則經主管機關核備後，雇主應即於事業場所內公告並印發
      各勞工。」是雇主所定之工作規則於事業場所公開揭示乃
      為工作規則生效之法定要件之一。本件被告既未能舉證證
      明其所提出之上開人事管理規則業經公告揭示，即不能認
      屬兩造間勞動契約之一部分，原告自不受拘束。是被告此
      部分抵銷之抗辯，亦無理由。
    4.因此，被告上開所為抵銷之抗辯，於75,000元之範圍內為
      有理由，逾上開部分則屬無據。
四、綜上所述，原告請求確認兩造間之僱傭關係存在，暨請求被
    告應給付原告825,000 元，及自起訴狀繕本送達翌日即96年
    7 月13日起至清償日止，按年息百分之5 計算之利息部分，
    為有理由，應予准許。逾此範圍請求，為無理由，應予駁回
    。
五、就原告本件金錢請求部分，原告及被告均陳明願供擔保，請
    准宣告假執行及免為假執行，於原告勝訴部分，經核均無不
    合，爰分別酌定相當之擔保金額准許之。原告敗訴部分，其
    假執行之聲請則失所依附，應予駁回。
六、本案事證已臻明確，兩造其餘主張陳述、攻擊防禦方法及所
    提之證據，經審酌後認於本判決結果不生影響，爰不一一論
    述，附此敘明。
七、結論：原告之訴為一部有理由，一部無理由，依民事訴訟法
    第79條、第390條、第392 條，判決如主文。
中　　華　　民　　國　　96　　年　　12　　月　　31　　日
                  民事第一庭    法　官　黃信樺
以上正本係照原本作成
如對本判決上訴，須於判決送達後20日內向本院提出上訴狀
中　　華　　民　　國　　96　　年　　12　　月　　31　　日
                                書記官　簡青根
